【裁判字號】    99,刑智上易,68
【裁判日期】    991118
【裁判案由】    違反商標法
【裁判全文】
智慧財產法院刑事判決
                                  99年度刑智上易字第68號
上  訴  人  臺灣臺中地方法院檢察署檢察官
被      告  陳炳欽
上列上訴人因被告違反商標法案件，不服臺灣臺中地方法院中華
民國99年5 月31日98年度易字第2615號第一審判決（追加起訴案
號：臺灣臺中地方法院檢察署97年度偵字第25934 號、98年度偵
字第16584 號），提起上訴，本院判決如下：
    主  文
上訴駁回。
    理  由
一、公訴意旨略以：被告與同案被告張煜（被訴違反商標法部分
    ，業經原審於民國99年5 月31日以98年度易字第2615號判決
    免訴，且告確定在案）均明知「adidas及圖」商標圖樣，業
    經告訴人德商阿迪達斯（ADIDAS AG ）公司向我國經濟部智
    慧財產局申請註冊，於專用期間內，就所指定之運動衣褲等
    商品，取得商標權（商標法於92年5 月28日修正公布，業將
    「商標專用權」一詞修正為「商標權」，惟追加起訴書誤載
    為「商標專用權」），現仍在商標專用期限內，未經商標權
    人之授權不得使用該等商標圖樣，竟共同基於販賣之犯意聯
    絡，於不詳時間，以不詳之代價，向不詳之人購買取得仿冒
    「adidas及圖」衣褲等商品後，販售予不特定之人牟利。嗣
    經警於97年10月4 日13時許，持搜索票在被告出名承租之臺
    中市○○區○○路298 巷26弄38之5 號倉庫內執行搜索時，
    發現被告正指揮工人將部分商品搬運上車以對外販售，並扣
    得仿冒「adidas及圖」之衣褲共14,175件（共609 箱，下稱
    扣案之仿冒愛迪達衣褲）。因認被告所為，係違反商標法第
    82條之販賣仿冒商標商品罪嫌。
二、按犯罪事實應依證據認定之，無證據不得認定犯罪事實，刑
    事訴訟法第154 條第2 項，定有明文。不能證明被告犯罪或
    其行為不罰者，應諭知無罪之判決，同法第301 條第1 項，
    復已明定。
三、檢察官認被告與張煜共同涉犯前開違反商標法犯行，無非以
    (一)被告於97年10月4 日查獲當天，於警詢中坦承販賣犯行，
    業經證人陸建邦於偵查中證述無訛。被告嗣後改稱，顯係臨
    訟矯飾之詞。再參諸被告張煜於原審審理時之證述，可知被
    告與張煜只有商業往來，沒有特別交情，故被告翻異前詞之
    辯解，不合情理。又被告陳炳欽於本案查獲時對出貨單之交
    易不願吐實，且查扣物並無受潮情形。(二)張煜於前案95年11
    月24日遭查獲時，不可能留存本案扣案之仿冒愛迪達衣褲不
    予查扣。況張煜嗣於97年8 月7 日為警在他處倉庫內查扣其
    所有之另一批仿冒商標商品，亦辯稱為95年11月24日經警方
    搜索時漏掉的云云，企圖將各犯行辯解為「同一案件」。(三)
    依彙頂興業有限公司（下稱彙頂公司）所提資料，可知張煜
    出貨並經退貨部分只有5,665 件，且證人林偉漢勘驗後，本
    案扣案物亦未全部掛有大潤發吊牌，其餘扣案物應與出貨給
    彙頂公司之商品不同一批貨，顯然張煜有另外調取其他服飾
    給被告。(四)此外，有證人陸建邦提出之手機錄音譯文報告、
    扣押物品目錄表、鑑定報告書、經濟部智慧財產局商標資料
    檢索、臺北市政府營利事業登記證及現場照片4 紙等在卷為
    憑，並有仿冒愛迪達衣褲扣案足資佐證等為其主要依據。訊
    據被告對於告訴人享有附表二所示之註冊商標權，及其所承
    租之倉庫內為警於97年10月4 日搜索扣得扣案之仿冒愛迪達
    衣褲，而當時其正指揮貨運行的人將部分商品搬運上車等事
    實坦承不諱（見本院卷第60、93至94頁），然堅決否認有何
    與張煜共犯販賣仿冒商標商品犯行，並辯稱：扣案衣物為張
    煜所有，伊並無能力與張煜共同買進，僅提供場地寄放，張
    煜有告知此衣物在訴訟中。從彙頂公司、唐朝公司人員之證
    言可知，伊均不認識這些人。當初為警查獲時，因無法對外
    通訊，又未能聯絡到被告張煜，情急之下，始自己扛下來，
    其後始供出始末。因扣案衣物為雨淋濕，始請工人將之送至
    他處整理等語。
四、經查：
  (一)如附表二所示之商標圖樣，係德商阿迪達斯公司取得商標權
    （其註冊號數、專用期限、指定使用之商品，均如附表一所
    示），此有商標檢索資料附卷可稽（見警詢卷第21至24頁。
    本案卷宗冊數如附表一所示）。而警方於97年10月4 日13時
    許，在被告於同年7 月1 日起所承租、位於臺中市○○區○
    ○路298 巷26弄38之5 號倉庫（下稱北屯路倉庫）內，扣得
    衣褲共14,175件（共609 箱），其上有未得德商阿迪達斯公
    司同意而於同一商品使用相同、近似於附表二所示之註冊商
    標，有致相關消費者混淆誤認之虞，而屬仿冒商標商品，此
    為被告所不爭執，復經德商阿迪達斯公司委任告訴代理人指
    訴歷歷，並有臺中市警察局刑警大隊搜索扣押筆錄暨扣押物
    品目錄表、鑑定報告書、商標資料檢索服務查詢資料、查獲
    現場照片（見警詢卷第12至15、17至18、31至32頁）、房屋
    租賃契約附卷（見他案警詢卷第1 冊第170 至171 頁），及
    仿冒愛迪達衣褲共14,175件（共609 箱）扣案可稽。
  (二)扣案之仿冒愛迪達衣褲應係張煜在前案於95年11月24日為警
    查獲之前，即已進貨：
    1.張煜曾於95年11月24日18時5 分許，於其所承租之臺中市
      西屯區○○路○ 段84之12之1 巷G 棟倉庫（下稱西屯路倉
      庫），為警搜索並扣得其所有之仿冒愛迪達衣褲合計3,82
      5 件及仿冒鞋子188 雙、單支鞋47支等物（下稱前案之仿
      冒愛迪達物品），經臺灣臺中地方法院97年度訴字第4245
      、4953號刑事判決認定違反商標法第82條之販賣仿冒商標
      商品罪，並經本院98年度刑智上易字第135 號判決駁回張
      煜之上訴而確定，有該前案刑事案卷（影卷）、刑事判決
      在卷可參（見原審卷第135 至141 、157 至170 頁）。而
      張煜前案之違反商標法犯行，乃警方依臺灣阿迪達斯股份
      有限公司（即附表二所示商標權之被授權人）所提告訴，
      於95年10月18日在大潤發流通事業股份有限公司（下稱大
      潤發）基隆東帝士大賣場服務部扣得仿冒愛迪達服飾後，
      經大潤發採購人員李俊寬、彙鼎公司副總經理徐貴豐之證
      述，而輾轉追查出張煜，此經證人林偉漢、徐貴豐於原審
      審理時結證詳確（見原審卷第93頁反面、95頁反面），並
      有證人林偉漢提出之送貨單、電子計算機統一發票、臺灣
      基隆地方法院檢察署檢察官96年度偵字第4960號不起訴處
      分書（見原審卷第107 至124 頁）、照片1 本（置於原審
      卷證物袋）附卷可稽。而張煜於前案警詢時供稱：（問：
      為何會在臺中市○○區○○路3 段84之12之1 巷G 棟倉庫
      內有發現到掛有大潤發的標牌，你做何解釋？）就我知道
      是大潤發將貨退給彙鼎公司（應為「彙頂公司」之誤載）
      ，彙鼎公司再將貨退給我等語（見他案警詢卷第3 冊第12
      頁反面），是以前案之仿冒愛迪達物品確掛有大潤發吊牌
      。
    2.扣案之仿冒愛迪達衣褲為張煜因彙頂公司、新運公司之訂
      購而已交付遭退回之物品、以及原本預備交貨之物品：
      (1)證人徐貴豐於原審審理時結證稱：彙頂公司有出售愛迪
        達服飾給大潤發內湖一店及基隆店販售，於95年11月之
        前，係向張煜所經營之新運國際開發有限公司（下稱新
        運公司）進貨，春夏進1 次、秋冬進1 次，每次進貨約
        1 萬件，進貨時即有愛迪達商標掛牌，彙頂公司另再依
        大潤發之要求，製造紅、黃、綠三色之大潤發售價吊牌
        （下稱三色標），並將張煜出售之愛迪達服飾塑膠外袋
        割一刀，將該三色標放入袋內，沒有其他同業有此做法
        。於95年10月17日，警方在大潤發查獲販賣仿冒愛迪達
        服飾後，彙頂公司隨即通知大潤發各分店將愛迪達牌服
        飾全部下架，大潤發即將下架服飾退還給彙頂公司，伊
        公司再退還給被告張煜。而原審當庭所提示之扣案之仿
        冒愛迪達衣褲，除其中2 件橘色服飾因外包裝塑膠袋無
        彙頂公司會劃開之痕跡，且使用之透明塑膠袋亦與新運
        公司送貨至伊公司之商品所使用之透明塑膠袋不同，而
        無法確定是否係伊公司退還給被告張煜外，其餘扣案仿
        冒愛迪達衣褲的外包裝塑膠袋有被劃一刀，且商品型號
        與伊公司存檔之商品型號一致，而屬伊公司退還張煜之
        衣褲等語（見原審卷第95至96、185 頁反面）。
      (2)因大潤發向彙頂公司訂購愛迪達服飾，彙頂公司即於95
        年7 月4 日向新運公司採購2 批愛迪達服飾，合計30款
        14,136件，預定交貨日（預交日）分別為同年10月1 日
        5,640 件、同年月20日8,496 件。而新運公司於同年月
        17日前即先行交付共10款4,800 件愛迪達服飾，因警於
        同年月17日在大潤發查獲涉嫌違反商標法情事，經大潤
        發退貨予彙頂公司，彙頂公司先後分批退還新運公司：
        於同年月18日至同年11月16日，退還前開已交付大潤
        發、但遭大潤發下架、尚未出售之愛迪達服飾10款共4,
        336 件；於同年10月18日退還已貼上大潤發三色標、
        但未出貨予大潤發之愛迪達服飾3 款共1,329 件；合計
        退回13款共5,665 件。而其餘新運公司尚未交貨予彙頂
        公司之服飾共計17款8,007 件（14,136-4,800-1,329＝
        8,007 。彙頂公司誤算為8,471 件），其中少部分之預
        交日為同年月1 日，其餘之預交日為同年月20日。而上
        開退貨部分，彙頂公司於同年月19日經由政清貨運專車
        運送81箱予新運公司至西屯路倉庫；於同年月26日至同
        年11月22日，由通盈貨運運送共計101 箱予新運公司，
        但該地址與簽收資料已無保存；另新運公司亦曾自行開
        車至彙頂公司倉庫載回部分貨品，此有彙頂公司提出之
        說明函及函附之採購單、廠商退貨明細、派車單、通盈
        通運股份有限公司請款明細存卷可查（見原審卷第143
        至155 頁）。
      (3)因此，彙頂公司於95年7 月4 日向新運公司採購2 批愛
        迪達服飾30款共14,136件，而新運公司已依約於同年10
        月17日前交付彙頂公司共6,129 件（含彙頂公司已交貨
        予大潤發之4,800 件，以及已貼上大潤發三色標、但彙
        頂公司未出貨予大潤發之1,329 件。4,800+1,329 ＝6,
        129 ），尚餘8,007 件未交貨（原判決第9 頁第(4)項第
        4 行誤載為8,471 件）。新運公司理當於預交日（同年
        月20日）前如數備妥8,007 件，惟因警於同年月17日在
        大潤發查獲事，故彙頂公司自同年10月17日起即分批退
        回新運公司5,665 件，且不再收受新運公司本應交付之
        其餘8,007 件（原判決第9 頁第(4)項第9 行誤載為8,47
        1 件）。是以張煜之前案仿冒愛迪達物品應有13,672件
        （含彙頂公司退還新運公司之5,665 件，及新運公司、
        張煜原本預定交貨之8,007 件。5,665+8,007=13,672）
        ，核與本案扣案之仿冒愛迪達衣褲14,175件之數量差距
        甚微。參以證人林偉漢於原審審理時結證稱：至大潤發
        各分店查緝仿冒愛迪達之服飾，因為均由伊本人前往購
        買，故對仿冒品之印象深刻，可以辨識出本案扣案之仿
        冒愛迪達衣褲均與伊去大潤發看到陳列之仿冒品是相同
        之服飾，所掛之大潤發吊牌，亦與伊至大潤發內湖店查
        緝時看到之吊牌相同。警方通知伊前往檢視本案扣案仿
        冒愛迪達衣褲時，伊有一箱一箱拆開檢視，扣案品均是
        愛迪達之仿冒品，大部分約有7 成左右有掛大潤發之吊
        牌。另到北屯路查緝扣案商品，每箱均有拆開，同一款
        式的服飾以抽樣方式檢視等語（見原審卷第92至94頁）
        。是以被告所辯本件扣案之仿冒愛迪達衣褲為張煜前案
        之仿冒愛迪達物品，經警於95年11月24日於西屯路倉庫
        查獲，嗣後被告受張煜之委託，而同意其放置於北屯路
        倉庫等語，堪以採信。
  (三)檢察官雖主張：被告、張煜共同基於販賣之犯意聯絡，於不
    詳時間，以不詳之代價，向不詳之人購買取得仿冒愛迪達衣
    褲後，販售予不特定人牟利云云。惟查：本件扣案之仿冒愛
    迪達衣褲係張煜至少於95年11月24日前案查獲前，即向不詳
    之人所購入，已於前述。而遍觀本案全部案卷，並查無任何
    證據可證被告於張煜購得扣案之仿冒愛迪達衣褲之交易過程
    中，有如何之參與，或與張煜有何犯意之聯絡或行為之分擔
    ，自難遽認被告與張煜有共同販入扣案之仿冒愛迪達衣褲之
    事實。
  (四)檢察官又以被告於警詢時之自白及證人陸建邦之證述，欲證
    明被告有販入扣案之仿冒愛迪達衣褲以轉售牟利之事實。惟
    按被告或共犯之自白，不得作為有罪判決之唯一證據，仍應
    調查其他必要之證據，以察其是否與事實相符，刑事訴訟法
    第156 條第2 項定有明文。該規定之立法目的乃欲以補強證
    據擔保自白之真實性；亦即以補強證據之存在，藉之限制自
    白在證據上之價值。而所謂補強證據，則指除該自白本身外
    ，其他足資以證明自白之犯罪事實確具有相當程度真實性之
    證據而言。雖其所補強者，非以事實之全部為必要，但亦須
    因補強證據與自白之相互利用，而足使犯罪事實獲得確信者
    ，始足當之，最高法院74年臺覆字第10號著有判例。
    1.被告固於警詢時供稱：扣案之仿冒愛迪達衣褲係伊於94年
      9 月間向綽號「小林」之男子購買，再於南投市○○路上
      體育用品社、臺中縣夜市販賣給不特定人云云（見警詢卷
      第2 至3 、7 頁）。然扣案之仿冒愛迪達衣褲係張煜為履
      行新運公司與彙頂公司間於95年7 月4 日簽立之買賣契約
      ，而至少於同年11月24日前進貨，已於前述；證人徐貴豐
      又結證稱：彙頂公司向新運公司採購愛迪達服飾，均是與
      張煜接洽，並不認識被告等語（見原審卷第95頁）；另被
      告係自97年7 月1 日起始承租北屯路倉庫，而於本案全部
      案卷，查無其他積極證據證明被告於承租北屯路倉庫之前
      ，即已取得扣案之仿冒愛迪達衣褲之事實。是以至多僅能
      認定被告最早於97年7 月1 日始有可能取得扣案之仿冒愛
      迪達衣褲。故被告上開警詢時之供述，顯與事實不符，不
      足採信。
    2.證人陸建邦（即查獲員警）於偵查中結證稱：查獲本案時
      ，被告與搬運工在場，當時搬運工正將仿冒愛迪達商標商
      品裝上貨車，當場被告表示扣案之600 多箱商品均是他的
      ，有對外販賣等語，伊有親耳聽到並用手機錄音，被告於
      警詢亦有承認等語（見偵查卷第1 冊第66至67頁），並有
      證人陸建邦提出之查獲現場手機錄音譯文報告書（見偵查
      卷第1 冊第81頁）在卷可佐。然證人陸建邦之上開證言，
      僅能證明被告於本案查獲之際及於警詢時，確有自白販入
      扣案之仿冒愛迪達衣褲以轉售牟利乙事，惟尚不足以補強
      或佐證被告此部分自白是否實在。
    3.檢察官主張本案係張煜出售予被告，被告再轉售牟利云云
      ，固有此可能性，然被告於偵查中即已翻異前詞，辯稱扣
      案之仿冒愛迪達衣褲為張煜所有，僅寄放在被告所承租之
      北屯路倉庫等語，而與張煜於原審審理時結證後之證述相
      符（見原審卷第39至44頁）。再者，被告指示搬運工將商
      品裝運至貨車上之原因甚多，因販售而出貨固有之，但單
      純搬運至另一地點存放，亦非無可能。是以證人陸建邦於
      偵查中結證稱：被告陳炳欽表示搬運工人要將扣案之仿冒
      愛迪達商標商品載運到另一個倉庫擺放等語（見偵查卷第
      1 冊第66頁），檢察官亦未能提出其他確切之證據證明查
      獲當天被告係出貨而販售予他人之事實，則檢察官所稱：
      查獲時被告正指示搬運工將仿冒衣褲搬至貨車上，顯係一
      般商品正常出貨流程云云，尚嫌速斷。而檢察官上訴意旨
      以查扣之出貨單6 紙為佐證，經本院當庭勘驗該出貨單6
      張，其中2 張記載日期為92年7 月15日，1 張記載10月25
      日（沒有記載年度），1 張記載1 月18日（沒有記載年度
      ），1 張記載1 月25日（沒有記載年度），另1 張完全未
      記載年月日，而物品品名則記載polo衫，衣褲、外套（見
      本院卷第92至93頁），無從僅憑上開出貨單不完整之記載
      推論被告即有對外販賣扣案之仿冒愛迪達衣褲之事實。由
      於檢察官未能提出積極證據證明被告確有購入扣案之仿冒
      愛迪達衣褲並轉售牟利之事實，自難徒憑被告與張煜之辯
      解存有若干不合理之處，遽認被告確有檢察官所指之販賣
      仿冒愛迪達衣褲之犯行。
    4.至告訴代理人於本院審理時陳稱：當初在原審判決事實理
      由第三項已有載明被告所運送的衣物並沒有受潮，且我們
      當時有調查人員在現場協助作鑑定處理云云（見本院卷第
      94頁），惟原判決第3 頁第三項第13至14行所載：「....
      ..但查扣物並無受潮情形，......」乃檢察官所為之認定
      ，並未進行任何證據調查程序（如勘驗）以資證明，而臺
      灣中部氣候屬副熱帶季風氣候，炎熱潮濕，本案自97年10
      月4 日查獲搜索迄今已逾2 年，本院已無法再以勘驗方式
      確認扣案之仿冒愛迪達衣褲於查獲當時之實際狀況，附此
      敘明。
    5.綜上，檢察官所提之證據無從補強被告於警詢時之自白係
      合於事實，依刑事訴訟法第156 條第2 項規定，即無從採
      為不利於被告之證據。
  (五)綜上所述，檢察官所舉之證據及全案卷證資料，均不足以證
    明被告確有與張煜共同向不詳之人購入扣案之仿冒愛迪達衣
    褲以轉售圖利，或被告向張煜買進扣案之仿冒愛迪達衣褲再
    轉賣牟利之事實。此外，亦查無其他證據證明被告確有檢察
    官所指之販賣仿冒商標商品之犯行。故不能證明被告犯罪，
    揆諸首揭法條說明，即應諭知被告無罪之判決。
五、從而，原審因認難為被告有罪之認定，而為被告無罪之諭知
    ，尚無違誤。檢察官上訴意旨仍執前詞，指摘原判決不當，
    請求撤銷改判有罪，為無理由，上訴應予駁回。
據上論斷，應依刑事訴訟法第368 條，判決如主文。
本案經檢察官毛有增到庭執行職務。
中    華    民    國    99    年    11    月   18     日
                    智慧財產法院第二庭
                          審判長法  官  陳忠行
                                法  官  曾啟謀
                                法  官  蔡惠如
以上正本係照原本作成。
不得上訴。
中    華    民    國    99    年    11    月   18     日
                                書記官  林佳蘋


司法院資訊處製作；財團法人民間司法改革基金會備份。
